臺灣臺北地方法院刑事裁定　　　　　　 100年度聲字第2769號
聲　請　人　臺灣臺北地方法院檢察署檢察官
受　刑　人　游馥瑜
上列聲請人因受刑人數罪併罰有二裁判以上，經檢察官聲請定其
應執行之刑（100年度執聲字第1719號），本院裁定如下：
    主  文
游馥瑜因犯如附表所示各罪所處之刑，應執行有期徒刑壹年參月
。如易科罰金，以銀元佰元即新臺幣玖佰元折算壹日。
    理  由
一、聲請意旨略以：受刑人游馥瑜因犯為造文書等案件，先後經
    判決確定如附表所示，應依刑法第53條及第51條第5款，定
    其應執行之刑，並諭知易科罰金標準，爰依刑事訴訟法第47
    7條第1項聲請裁定等語。
二、按數罪併罰，有二裁判以上者，依刑法第51條規定定其應執
    行刑，同法第53條定有明文。又於民國94年1月7日刑法修正
    施行前犯併合處罰數罪中之一罪，且該數罪均符合第41條第
    1項得易科罰金之規定者，適用90年1月4日修正之刑法第41
    條第2項規定，刑法施行法第3條之1第3項亦有明文。再按受
    刑人行為後，刑法及其施行法業於95年7月1日修正施行，依
    新修正刑法第2條第1項規定：「行為後法律有變更者，適用
    行為時之法律。但行為後之法律有利於行為人者，適用最有
    利於行為人之法律。」，且依刑法第51條定應執行刑時，行
    為人於裁判確定前犯數罪，其中一罪在新法施行前者，即應
    為新舊法比較，此有最高法院95年5月23日第8次刑事庭會議
    決議可資參照。查本件受刑人為如附表編號1、2所示之行為
    後，刑法關於易科罰金折算標準及數罪併罰等規定，均已修
    正，是受刑人行為後法律既有變更者，應為「從舊從輕」之
    比較，以定其應適用之法律。就此，爰說明如下：
(一)、修正前刑法第51條第5款規定：「宣告多數有期徒刑者，於
    各刑中之最長期以上，各刑合併之刑期以下，定其刑期。但
    不得逾20年。」；修正後則規定：「宣告多數有期徒刑者，
    於各刑中之最長期以上，各刑合併之刑期以下，定其刑期。
    但不得逾30年。」依新修正之同法第2條第1項規定，應適用
    最有利於行為人之法律，故裁判確定前犯數罪，其中一罪在
    新法施行前者，亦同，最高法院95年第8次刑事庭會議決議
    意旨可資參照。據此，比較結果應認修正後之規定，非較有
    利於受刑人，依同法第2條第1項前段規定，仍應依修正前之
    同法第51條第5款規定，定其應執行之刑。
(二)、又修正前刑法第41條第1項規定：「犯最重本刑為5年以下有
    期徒刑以下之刑之罪，而受6個月以下有期徒刑或拘役之宣
    告，因身體、教育、職業、家庭之關係或其他正當事由，執
    行顯有困難者，得以1元以上3元以下折算1日，易科罰金。
    」而依同法修正前之易科罰金折算標準及修正前罰金罰鍰提
    高標準條例第2條（現已刪除）規定，就其原定數額提高為
    100倍折算1日，則當時之易科罰金折算標準，最高以銀元30
    0元折算1日，經折算為新臺幣後，為以新臺幣900元折算為1
    日；然修正後同條則規定：「犯最重本刑為5年以下有期徒
    刑以下之刑之罪，而受6個月以下有期徒刑或拘役之宣告者
    ，得以新臺幣1,000元、2,000元或3,000元折算1日，易科罰
    金。但確因不執行所宣告之刑，難收矯正之效，或難以維持
    法秩序者，不在此限。」則修正前規定，顯有利於受刑人。
    查本件受刑人於新法施行前，犯如附表編號1、2所示之罪，
    分別經法院宣告如附表編號1、2所示之刑，並均諭知「如易
    科罰金，以銀元佰元即新臺幣玖佰元折算壹日」；另於95
    年7月1日新法施行後犯如附表編號3至6所示之罪，經先後宣
    告如附表編號3至6所示之刑，並均諭知「如易科罰金，以新
    臺幣壹仟元折算壹日」，除應依修正前刑法第51條第5款，
    定其應執行之刑，且應擇有利於受刑人之折算標準諭知易科
    罰金之折算標準（最高法院84年度臺非字第452號判決意旨
    ，及臺灣高等法院暨所屬法院因應新修正刑法施行座談會提
    案第5號參照），經比較修正前後之易科罰金折算標準，以
    修正前之規定較有利於受刑人。
三、又按被告犯應併合處罰之數罪，經法院以判決或裁定定其數
    罪之應執行刑確定者，該數罪是否執行完畢，均係以所定之
    應執行刑全部執行完畢為斷。其在定應執行刑之前已先執行
    之有期徒刑之罪，因嗣後與他罪合併定應執行刑，而由檢察
    官換發執行指揮書執行應執行刑，是其前已執行之有期徒刑
    部分，僅應予扣除，該罪宣告之刑不能認為已執行完畢，有
    最高法院93年度臺非字第298號裁判可資參照。
四、經查：
(一)、本案受刑人前於附表所示之時間犯如附表所示之29罪，先後
    經臺灣高等法院及本院分別判處如附表所示之刑確定在案等
    情，有上開判決及臺灣高等法院被告前案紀錄表等件在卷可
    證。上開如附表所示之29罪乃於裁判確定前犯數罪，揆諸前
    揭規定，檢察官聲請就上開如附表所示之29罪定其應執行之
    刑，本院審核認檢察官之聲請為正當，有期徒刑部分應定其
    應執行之刑，應予准許。
(二)、法律上屬於自由裁量之事項，有其外部性界限及內部性界限
    ，並非概無拘束。依據法律之具體規定，法院應在其範圍選
    擇為適當之裁判者，為外部性界限；而法院為裁判時，應考
    量法律之目的，及法律秩序之理念所在者，為內部性界限。
    法院為裁判時，二者均不得有所踰越，最高法院80年臺非字
    第473號判例意旨參照。在數罪併罰，有2裁判以上，定其應
    執行之刑時，固屬於法院自由裁量之事項，然仍應受前揭外
    部性界限及內部性界限之拘束，最高法院93年度臺非字第19
    2號要旨可參。經查，本案受刑人所犯如附表所示編號2至6
    部分，業經本院以100年度訴字第192號判處應執行有期徒刑
    1年確定，有上開裁判書1份在卷可按。依前開說明，本院就
    附表編號2至6所示案件再為定應執行刑之裁判時，自應受前
    開裁判所為定應執行刑內部界限之拘束，即不得重於前開裁
    判之應執行刑，爰定其應執行之刑如主文所示。
五、依刑事訴訟法第477 條第1 項，刑法第2 條第1 項前段、第
    53條、第51條第5款（修正前）、第41條第1項前段、第2項
    （修正前），廢止前罰金罰鍰提高標準條例第2條，現行法
    規所定貨幣單位折算新台幣條例第2條，裁定如主文。
中    華    民    國  100    年    10    月    24    日
                      刑事第十二庭  法  官  呂寧莉
上正本證明與原本無異。
如不服本裁定，應於裁定送達後5日內向本院提出抗告狀。
                                    書記官  呂慧娟
中    華    民    國   100    年    10    月    25    日
附表
┌────┬────┬────┬────┬────┬────┬────┐
│ 編號   │ 1      │ 2      │ 3      │ 4      │ 5      │ 6      │
├────┼────┼────┼────┼────┼────┼────┤
│ 罪名   │偽造文書│偽造文書│偽造文書│偽造文書│詐欺    │詐欺    │
├────┼────┼────┼────┼────┼────┼────┤
│ 宣告刑 │有期徒刑│有期徒刑│有期徒刑│共20罪  │共4罪   │共2罪   │
│        │5月     │3月     │1月     │有期徒刑│有期徒刑│有期徒刑│
│        │        │        │        │1月20次 │1月4次  │1月2次  │
├────┼────┼────┼────┴────┴────┴────┤
│犯罪日期│86年4月 │95年5月8│95年7月7日至95年8月16日               │
│        │間      │日      │                                      │
│        │        │        │                                      │
├────┼────┼────┼────┬────┬────┬────┤
│最後事實│台灣高等│臺北地方│同左    │同左    │同左    │ 同左   │
│審法院  │法院    │法院    │        │        │        │        │
├────┼────┼────┼────┼────┼────┼────┤
│確定判決│96年度上│100年度 │同左    │同左    │同左    │ 同左   │
│案號    │更一字第│上訴字第│        │        │        │        │
│        │886號   │2113號  │        │        │        │        │
├────┼────┼────┼────┼────┼────┼────┤
│判決確定│97.04.24│100.9.9 │同左    │同左    │同左    │ 同左   │
│日期    │        │        │        │        │        │        │
├────┼────┼────┴────┴────┴────┴────┤
│備註    │臺北地檢│臺北地檢100年執字第5539號（編號2-6應執行有期徒刑│
│        │97年度執│1年）                                           │
│        │字第2743│                                                │
│        │號（已易│                                                │
│        │科執畢）│                                                │
└────┴────┴────────────────────────┘